臺灣臺北地方法院刑事判決　　　　　　　 94年度易字第313號
公　訴　人　臺灣臺北地方法院檢察署檢察官
被　　　告　乙○○
　　　　　　戊○○
　　　　　　己○○
　　　　　　甲○○
上列被告等因重利案件，經檢察官聲請簡易判決處刑（93年度偵
字第19231號），本院改依通常程序審理，於本院準備程序進行
中，被告先就被訴事實為有罪之陳述，經裁定行簡式審判程序，
判決如左：
    主  文
乙○○共同以乘他人急迫，貸以金錢而取得與原本顯不相當之重
利為常業，處有期徒刑伍月，如易科罰金，以佰元折算壹日。
扣案如附表一、二所示之物均沒收。
戊○○共同以乘他人急迫，貸以金錢而取得與原本顯不相當之重
利為常業，累犯，處有期徒刑伍月，如易科罰金，以佰元折算
壹日。扣案如附表一、二所示之物均沒收。
己○○共同以乘他人急迫，貸以金錢而取得與原本顯不相當之重
利為常業，處有期徒刑肆月，如易科罰金，以佰元折算壹日。
扣案如附表一、二所示之物均沒收。
甲○○幫助以乘他人急迫，貸以金錢而取得與原本顯不相當之重
利為常業，處有期徒刑貳月，如易科罰金，以佰元折算壹日。
扣案如附表一、二所示之物均沒收。
    事  實
一、戊○○前因違反毒品危害防制條例案件，經本院判處有期徒
    刑5月，於民國90年12月13日易科罰金執行完畢。
二、乙○○貪圖重利，自92年11月1日起，在臺北市○○區○○
    街某處租用貨櫃屋，經營地下錢莊業務，乘顧客丙○○、丁○○、湯美蘭需款急迫之際貸予金錢，利息計算以每借款新
    臺幣（下同）10,000元，先扣除2,000元利息，之後以3天為
    一期，每期攤還本息1,000元，繳交10期直至本利償還完畢
    ，或每借款10,000元，先扣除1,000元利息，之後以10天為
    一期，每期攤還1,000元利息（不含本金），利息併計算至
    還清本金為止（月息高達40分），而向貸款者取得與原本顯
    不相當之重利，並以之為常業。嗣自93年5月1日起，乙○○
    則與戊○○、己○○共同基於常業重利之犯意聯絡，約定每
    人各出資200,000元，於前址繼續經營上開地下錢莊業務，
    並以之為常業，旋因租約屆期，乙○○、戊○○與己○○三
    人乃於93年10月10日，另覓得臺北市○○區○○路154號繼
    續經營上開地下錢莊業務，而甲○○則基於幫助乙○○、戊○○、己○○等三人犯常業重利罪之犯意，自93年10月初某
    日起，以每盒名片100元之代價，受僱於乙○○、戊○○、
    己○○在外散發印有「全民互助會、政府立案、合法經營」
    等語之廣告名片，招攬計程車司機至上開地下錢莊借款。嗣
    於同年10月26日下午5時30分許，為警持本院法官核發之搜
    索票在上址查獲，並當場扣得如附表一所示之物，並於同日
    下午5時50分許，循線至戊○○位於臺北市○○區○○街19
    巷9號3樓之居所，扣得如附表二所示之物，始查知上情。
三、案經臺北市政府警察局移送臺灣臺北地方法院檢察署檢察官
    偵查後聲請簡易判決處刑，本院改依通常程序審理，於本院
    準備程序進行中，被告先就被訴事實為有罪之陳述，經裁定
    行簡式審判程序。
    理  由
一、上揭事實，業據被告乙○○、戊○○、己○○、甲○○自白
    不諱，核與被害人丙○○、丁○○、湯美蘭之指訴情節相符
    ，復有扣案如附表一、二所示之物可資佐證，足以佐證被告
    等上開自白與事實相符。本件事證明確，被告等之犯行均堪
    認定，應依法論科。
二、核被告乙○○、戊○○、己○○、甲○○所為，均係犯刑法
    第345條之常業重利罪（聲請簡易判決處刑書雖引用同法第
    344條之重利罪，惟業經公訴人到庭更正為同法第345條之常
    業重利罪，併此敘明）。被告乙○○、戊○○、己○○三人
    間就上開犯行，有犯意聯絡及行為分擔，為共同正犯；而被
    告甲○○僅參與散發廣告名片之非構成要件行為，並未出資
    參與地下錢莊經營或向被害人收取貸放款項，應係以幫助被
    告乙○○、戊○○、己○○犯常業重利罪之意思而參與，應
    以幫助犯論處，並依正犯之刑減輕之，公訴人認被告甲○○
    應以共同正犯論處，尚有未洽，併此敘明。被告戊○○前因
    違反毒品危害防制條例案件，經本院判處有期徒刑5月，於
    90年12月13日易科罰金執行完畢，此有臺灣高等法院被告全
    國前案紀錄表在卷可按，於5年以內再犯本件有期徒刑以上
    之罪，為累犯，應依刑法第47條之規定加重其刑。爰審酌被
    告貪圖不法利益之犯罪動機及目的、經營地下錢莊時間之久
    暫、坦承犯行之犯後態度，及前述犯罪手段、所生危害、被
    告等之前科素行等一切情狀，分別量處如主文所示之刑，並
    均諭知易科罰金之折算標準，以示懲儆。扣案如附表一、二
    所示之物，為被告等所有供犯罪所用或供犯罪預備之物，業
    據彼等供承在卷，爰依刑法第38條第1項第2款之規定宣告沒
    收。
據上論斷，應依刑事訴訟法第452條、第273條之1第1項、第299
條第1項前段，刑法第28條、第345條、第30條、第47條、第41條
第1項前段、第38條第1項第2款，罰金罰鍰提高標準條例第1條前
段、第2條，判決如主文。
本案經檢察官林黛利到庭執行職務
中　　華　　民　　國　　94　　年　　4 　　月　　25　　日
                        刑事第三庭法　官　歐陽漢菁
上正本證明與原本無異。
如不服本判決，應於判決送達後10日內向本院提出上訴狀（應抄
附繕本）。告訴人或被害人如對於本判決不服者，應具備理由請
求檢察官上訴，其上訴期間之計算係以檢察官收受判決正本之日
期為準。
                                  書記官  沈 芳 君
中　　華　　民　　國　　94　　年　　4 　　月　　29　　日
附錄本案論罪科刑法條全文
中華民國刑法第345條
以犯前條之罪為常業者，處五年以下有期徒刑，得併科 3000 元
以下罰金。
附表一：
商業本票2本、空白客戶基本資料表19張、空白借據15張、空白
還款卡4盒、空白還款卡9張、信用不良名單6張、寫錯還款卡2張
、丙○○、丁○○及湯美蘭之還款卡各1張、記帳便條紙4本、
SIM 卡（門號0000000000、0000000000號）2張、借款客戶資料1
本、「全民互助會」名片5盒、計算機1臺。
附表二：
吳樂林借據1張、丙○○之借據1張、丙○○之營業小客車駕駛人
執業登記證、身分證、駕照、6C-688號小客車行照各1張（均影
本）、246133及TH0000000號本票各1張、湯美蘭借據1張、TH000
0000號本票1張、湯美蘭之身分證、營業小客車駕駛人執業登記
證、568-CF號小客車行照各1張（均影本）、高福來之身分證、
6E-416號及6C-089號小客車行照、駕照、營業小客車駕駛人執業
登記證（均影本）各1張、高福來之汽車買賣合約書1張、TH0000
000號本票1張、王添壽借據及0000000號本票各1張、王添壽之汽
車買賣合約書1張、王添壽之營業小客車駕駛人執業登記證、身
分證、駕照、行照各1張（均影本）、陳建和借據及643313號本
票各1張、陳建和之汽車買賣合約書1張、陳建和之營業小客車駕
駛人執業登記證、身分證、駕照各1張（均影本）、陳一慶之借
據及TH0000000號本票各1張、陳一慶之汽車買賣合約書1張、陳
一慶之營業小客車駕駛人執業登記證、行照、駕照各1張（均影
本）、蔡日明借據及本票各1張、蔡日明之營業小客車駕駛人執
業登記證、身分證、駕照、行照各1張（均影本）、邱南榮之本
票及汽車買賣合約書各1張、邱南榮之營業小客車駕駛人執業登
記證、身分證、行照各1張（均影本）、陳正雄之借據及本票各1
張、陳正雄之營業小客車駕駛人執業登記證、身分證、駕照、行
照各1張（均影本）、楊浚忠之借據及汽車買賣合約書各1張、本
票2張、楊浚忠之營業小客車駕駛人執業登記證、身分證、駕照
、行照各1張（均影本）、魏旭新之本票及汽車買賣合約書各1張
、魏旭新之營業小客車駕駛人執業登記證、身分證、駕照、行照
各1張（均影本）。
